臺灣嘉義地方法院刑事判決　　　　　　　 94年度訴字第411號
公　訴　人　臺灣嘉義地方法院檢察署檢察官
被　　　告　甲○
選任辯護人　林彥百律師
上列被告因重傷害案件，經檢察官提起公訴 (九十三年度偵字第
五五七三號)，本院判決如下：
    主  文
甲○使人受重傷，未遂，處有期徒刑貳年陸月，扣案之西瓜刀壹
把沒收。
    事  實
一、甲○前曾遭乙○○毆打手部成傷，多月無法工作，而心生怨
    忿，先於民國九十三年八月四日晚上十時許，與友人李崇實
    等人至嘉義市○○○路某處路邊攤飲酒解悶，於翌日凌晨一
    時許，返回其嘉義市○區○○○路四五○號住處後，對於乙
    ○○傷害自己一事心有不甘，並因酒後膽量較大，乃基於重
    傷害之犯意，於同年月五日凌晨二時許，持家中西瓜刀一把
    至乙○○位於嘉義市美源里新庄九十二號住處內，趁乙○○
    入睡之際，持上開西瓜刀往乙○○左手砍下，使乙○○左手
    掌遭砍斷，乙○○驚醒後見甲○欲再向其頭部砍來，雖趁隙
    躲避仍遭砍傷，致乙○○受有左手腕創傷性完全截斷與額頭
    裂傷等重大傷害，惟乙○○立將甲○推開後逃至其親戚羅金
    財處報警處理，經警前往甲○處扣得上開西瓜刀一把，而乙
    ○○手部經緊急縫合並治療數月後始漸復原，致未遂得逞。
二、案經嘉義市警察局第一分局報請臺灣嘉義地方法院檢察署檢
    察官偵查起訴。
    理  由
一、訊據被告甲○對於上揭時、地持西瓜刀一把砍斷被害人乙○
    ○左手手掌一事坦承不諱，惟將被害人額頭砍傷一事，辯稱
    係不小心揮到，伊不是故意的云云。經查：被告將被害人乙
    ○○砍斷左手掌之事，除上述被害人之指訴外，另據證人羅
    金財在偵查中具結證稱：（問：乙○○跑過來是何處受傷？
    ）他不知道何處受傷，我跟他說他的手已斷掉，整個手腕都
    斷掉，後來才找到（手掌）送醫等語」（見偵查卷第十二頁
    ）。因當時證人羅金財在隔壁睡覺，被害人遭砍之後，即馬
    上撞開證人之門，請證人幫忙，故被告自白其將被害人左手
    掌砍斷一事，與被害人之指訴及證人之證詞相符，綜上所述
    ，足佐被告前開自白與事實相符，堪以採信。至被告否認砍
    傷被害人之額頭部分，被害人於偵查時指稱：「（問：是否
    他砍你後才醒過來，還是醒過來才砍？）還沒醒過來時砍的
    ，我手很痛，才醒過來，他看我要爬起來，又拿刀子直接砍
    我的頭我才跑掉，當時他還說要讓我死」等語。（見偵查卷
    第十三頁）。本件倘如被告所言，僅砍被害人左手掌一刀，
    而被害人額頭係因不慎揮到而受傷等情，為何除了額頭有被
    砍傷外，被害人臥室之門亦有被砍之痕跡，而且刀痕甚長（
    見偵查卷第一二四頁照片），況被告當時借酒壯膽，特地持
    西瓜刀至被害人處砍傷被害人，且用力極猛，才可能一刀即
    砍斷被害人之左手掌，由上可知，被告並非只砍一刀即馬上
    離去，其辯稱係不小心揮到被害人之額頭一事，實不足採，
    被告應係故意砍傷被害人之額頭。此外，復有診斷證明書二
    紙、照片十六禎、西瓜刀一把、履勘現場筆錄、砍傷現場圖
    、被告行駛路線圖各一份附卷可按，被告犯行堪以認定。
二、按稱重傷者，謂毀敗或嚴重減損一肢以上之機能，刑法第十
    條第四項第四款定有明文。經查：被害人乙○○左手掌被砍
    斷之後，經送醫急救，並接受斷肢顯微手術，至九十四年五
    月十七日止，其已至財團法人嘉義基督教醫院復健科門診九
    次接受復健治療，目前被害人左手五指與左手腕功能顯著障
    礙，並在繼續復健治療中，有該醫院九十四年五月十七日診
    斷證明書在卷可稽，足見被害人之左手尚未達毀敗或嚴重減
    損機能之程度。
三、核被告所為，係犯刑法第二百七十八條第三項、第一項重傷
    未遂罪。被告先後砍斷被害人之左手掌及砍傷額頭各一刀，
    係一行為之接續動作，為接續犯，應僅成立一罪。被告著手
    於重傷之行為而未遂，應依刑法第二十六條前段之規定，按
    既遂犯之刑減輕之。爰審酌被告因不滿曾遭被害人毆打，懷
    恨在心，以西瓜刀砍傷被害人，造成其左手嚴重傷害，犯罪
    後迄未賠償被害人，及被告坦承犯行，且無前科，有台灣高
    等法院被告前案紀錄表在卷可參，犯後態度良好等一切情狀
    ，量處如主文所示之刑，以資懲儆。
四、扣案之西瓜刀一把，係供犯罪所用之物且為被告所有，業據
    被告供明在卷，爰依刑法第三十八條第一項第二款之規定沒
    收。
據上論斷，應依刑事訴訟法第二百九十九條第一項前段、刑法第
二百七十八條第三項、第一項、第二十六條前段、第三十八條第
一項第二款，判決如主文。
本案經檢察官李志明到庭執行職務
中　　華　　民　　國　　94　　年　　11　　月　　25　　日
            刑事第三庭  審判長法　官　沈福財
                              法  官  卓春慧
                              法  官  陳仁智
以上正本證明與原本無異。
如不服本判決，應於判決送達後10日內，向本院提出上訴狀。
中　　華　　民　　國　　94　　年　　11　　月　　25　　日
                        　　書記官　李佳惠
附錄法條：刑法第278條：
第3項：第1項之未遂犯罰之。
第1項：使人受重傷者，處5年以上12年以下有期徒刑。
